台灣板橋地方法院刑事裁定　　　　　　　　　　　　　　九十三年度聲判字第三號
　　聲　請　人
　　即　告訴人　丁○○
　　　　　　　　壬○○○
　　　　　　　　己○○
　　　　　　　　戊○○
　　右四人共同
　　被　　　告　甲○○
　　　　　　　　癸○○
　　　　　　　　乙○○
　　　　　　　　丙○○
　　　　　　　　辛○○
　　　　　　　　庚○○
右列聲請人因被告詐欺案件，不服台灣高等法院檢察署九十二年度上聲議字第三七五
四號駁回再議之處分（原不起訴處分案號：台灣板橋地方法院檢察署九十一年度偵續
一字第一九號），聲請交付審判，本院裁定如左：
    主  文
聲請駁回。
    理  由
一、按告訴人不服上級法院檢察署檢察長或檢察總長認再議為無理由而駁回之處分者
    ，得於接受處分書後十日內委任律師提出理由狀，向該管第一審法院聲請交付審
    判。法院認為交付審判之聲請不合法或無理由者，應駁回之。刑事訴訟法第二百
    五十八條之一、第二百五十八條之三第二項前段，分別定有明文。本件聲請人丁○○、己○○、戊○○、李陳美麗告訴被告甲○○、癸○○、乙○○、丙○○、
    辛○○、庚○○六人（下稱甲○○等六人）詐欺案件，先經台灣板橋地方法院檢
    察署檢察官於民國（下同）九十二年七月九日認被告罪嫌尚有不足，以九十一年
    度偵續一字第一九號不起訴處分在案；而聲請人不服，聲請再議亦經台灣高等法
    院檢察署檢察長於九十二年十一月二十八日以九十二年度上聲議字第三七五四號
    處分書，認聲請人再議為無理由而駁回再議，經本院調取該案卷宗核閱無訛。
二、聲請人丁○○、壬○○○、己○○部分：
 （一）台灣高等法院檢察署檢察長前開認聲請人再議為無理由而駁回之處分書，分
       別於九十二年十二月十九日及二十二日送達聲請人己○○、丁○○之住所，
       有臺灣高等法院檢察署送達證書各乙紙附卷可憑，依前揭條文規定，聲請人
       聲請交付審判之法定期間，應分別自九十二年十二月二十日及二十三日起算
       ，加計己○○係居住於高雄市之在途期間為六日，及丁○○係居住於台北縣
       永和市之在途期間為二日後，均應於九十三年一月五日期滿，其送達程序為
       合法。再前揭再議無理由而駁回之處分書於九十二年十二月二十三日送達聲
       請人壬○○○之住居所，因不獲會晤應受送達之聲請人，也無得代收之人，
       即將處分書寄存送達該地之台北縣政府警察局三重分局二重派出所，並作送
       達通知書黏貼於聲請人之住居所，以為送達（依刑事訴訟法第六十二條準用
       民事訴訟法第一百三十八條之規定），有台灣高等法院檢察署送達證書乙紙
       在卷可憑，依前揭條文規定，聲請人聲請交付審判之法定期間，應自九十二
       年十二月二十四日起算，應於九十三年一月五日期滿，其送達程序即為合法
       。又聲請人委任律師提出之聲請交付審判理由狀，於九十三年一月五日提出
       於本院，有本院收狀戳章在卷可稽，聲請人於十日之不變期間內提出本件聲
       請，是本件交付審判之聲請程序為合法，合先敘明。
 （二）本件聲請意旨略以：
       １、本件同案被告辛○○於檢察官偵查時，始終否認伊曾至合作金庫提領一
           百五十萬；又同案被告丙○○於檢察官偵查時稱：「被告辛○○於八十
           七年所提領之一百五十萬元，加上原先合作金庫銀行三重分行之四百五
           十萬，即共計六百萬元，現以定期存款方式存於中國信託銀行」；前開
           同案被告之供述，對照檢察官所函查合作金庫銀行東三重分行之九十二
           年六月二日合金東營字第０九二０００三二一八號復函稱：「被告許瓊
           林確於八十七年四月間提領李炎進之一百五十萬元」，同案被告之供述
           與合作金庫銀行東三重分行之復函，前後即有歧異，然原檢察官就此兩
           歧並未深究何以辛○○否認之原因，且未本於職權，就相關資金流向及
           存提款帳目細節詳為調查，以為判斷之依據，徒以丙○○於偵查中所為
           迴護之詞，將其於偵查中所為不利之供述，悉予摒棄不取，其取捨證據
           之職權行使，難謂於法無違。再聲請人前曾為此於九十一年一月具狀請
           求檢察官應為調查證據，既攸關被告犯罪之成立，殊難謂無調查之必要
           ，惟本件原檢察官所為不起訴處分書，就前開告訴人所為聲請竟均未加
           以調查，併有應調查之證據未予調查之偵查未備，而再議駁回意旨逕以
           ，「聲請人等究係爭存款已轉入定存乙節，並未提出質疑。」資為駁回
           之依據，顯有誤會云云。
       ２、復據原檢察官向財政部台灣省北區國稅局遺產稅核定通知書所為被繼承
           人李炎進之現金狀況記載，係由繼承人自行申報遺產明細，再由國稅局
           予以核定。職故，原檢察官是否可藉前開資料之記載，據以推得被繼承
           人李炎進「確實無現金五千萬元之事實」，亟有待研求。蓋稅捐資料管
           理單位所掌控之財產總歸戶資料，尚非即可判斷被告等未予侵占告訴人
           之應繼財產，本件依原檢察官所蒐集之證據資料，僅能推論被繼承人李
           炎進之遺產，據遺產稅申報義務人載認「有現金三千五百萬元」，卻不
           能以此認定被繼承人李炎進之遺產，絕無經過變造之可能，原檢察官所
           見乃其為處分時之臆測，偵查顯有未備，且有違論理及證據法則云云。
 （三）按告訴人不服上級法院檢察署檢察長或檢察總長認再議為無理由而駁回之處
       分者，得於接受處分書後十日內委任律師提出理由狀，向該管第一審法院聲
       請交付審判；法院認為交付審判之聲請不合法或無理由者，應駁回之，法院
       為裁定前，得為必要之調查，刑事訴訟法第二百五十八條之一、第二百五十
       八條之三第二項前段、第三項分別定有明文。依上開條文之立法意旨，既係
       對於檢察官不起訴或緩起訴裁量權制衡之一種外部監督機制，法院僅在就檢
       察官所為不起訴或緩起訴之處分是否正確加以審查，以防止檢察機關濫權，
       依此立法精神，法院就聲請交付審判案件之審查，所謂「得為必要之調查」
       ，其調查證據之範圍，自應以偵查中曾顯現之證據為限，不可就告訴人新提
       出之證據再為調查，亦不可蒐集偵查卷外之證據，則法院就聲請交付審判案
       件之審查，所謂「得為必要之調查」，其調查證據之範圍，自更應以偵查中
       曾顯現之證據為限，否則將與刑事訴訟法第二百六十條之再行起訴規定混淆
       不清（參照台灣高等法院九十一年四月二十五日第一次刑事庭庭長法律問題
       研究會議決議意旨）。次按事實之認定應憑證據，如未能發現相當證據，或
       證據不足以證明，自不能以推測或擬制之方法，為裁判基礎（最高法院四十
       年台上字第八六號判例參照）。又認定不利於被告之事實，需依積極證據，
       茍積極證據不足為不利於被告事實之認定時，即應為有利於被告之認定，更
       不必有何有利之證據。再按告訴人之告訴，本以使被告受刑事訴追為目的，
       故其陳述是否與事實相符，自應調查其他證據，以資審認，苟其所為攻擊之
       詞，尚有瑕疵，則在此瑕疵未予究明以前，即不能遽採為斷罪之基礎（最高
       法院六十九年台上字第一五三一號判例足資參照）。
 （四）原檢經調查後，認：
       １、聲請人等於在異議狀內雖仍指稱被告辛○○於原檢察官偵查中否認曾至
           合作金庫提領一百五十萬元，核與被告丙○○所供述內容及合作金庫復
           函所稱內容有歧異。惟查被告丙○○已陳明「辛○○於八十七年所提領
           之一百五十萬元，加上原先合作金庫東三重分行之四百五十萬元，共計
           六百萬元，現以定存方式存在中國信託銀行」等語。而聲請人等就係爭
           存款已轉入定存乙節，並未提出質疑，且國稅局遺產核定通知書上亦有
           「Ａ３中國信託，定存六百萬元」之記載，足見被告辛○○雖有提領李
           炎進存款情事，但並未據為己有，自無侵占刑責可言。
       ２、聲請人復指稱，財政部台灣省國稅局遺產稅核定通知書所為被繼承人李
           炎進之現金狀況記載，係由繼承人自行申報遺產明細，再由國稅局予以
           核定，故原檢察官可否據前開資料之記載而認定李炎進「確實無現金五
           千萬元之事實」，尚有待研求等情。查本件繼承人等向國稅局申報之李
           炎進遺產現金部分為三千五百萬元，聲請人等迄未明確指出被告甲○○
           等六人漏報何筆現金款項，復無國稅局查出有何申報不實之資料可憑，
           自難單依聲請人片面臆測之詞，即遽認李炎進確留有五千萬現金之遺產
           。
 （五）原檢綜合審酌偵查中所有之事證資料，認聲請人等人於偵查中所指訴被告辛○○涉犯侵占罪嫌部分，其指訴之情節不明，並與共同被告丙○○之證詞及
       國稅局遺產通知書所載不符，故不得僅因被告辛○○供述之不實即將其採為
       不利被告辛○○之事實認定，且聲請人指訴被告甲○○等六人漏報被繼承人
       李炎進現金部分遺產之事實，並未明確指出被告等漏報何款項，又國稅局並
       未查出有何申報不實之資料，因認被告甲○○等六人被訴偽造文書、侵占罪
       之犯罪嫌疑尚有不足，而為駁回聲請人再議之處分；經本院調取全部偵查卷
       宗詳予核閱後，認依偵查中曾顯現之證據，聲請人所指摘不利於被告甲○○
       等六人之事證，業據檢察機關詳為調查或斟酌，而原不起訴處分及原檢駁回
       再議聲請之處分所載理由，亦無任何違背經驗法則、論理法則或其他證據法
       則之情形；原檢採證認事，並無任何違法或不當之處，本件聲請人丁○○、
       壬○○○、己○○部分猶執陳詞聲請交付審判，為無理由，應予以駁回。
三、聲請人戊○○部分：
  （一）按告訴人不服上級法院檢察署檢察長或檢察總長認再議為無理由而駁回之處
        分者，得於接受處分書後十日內委任律師提出理由狀，向該管第一審法院聲
        請交付審判。法院認為交付審判之聲請不合法或無理由者，應駁回之，刑事
        訴訟法第二百五十八條之一、第二百五十八條之三第二項前段分別定有明文
        。是以，聲請人於聲請再議經駁回後，如欲聲請交付審判，應於接受處分書
        後十日內委任律師提出理由狀向該管第一審法院聲請之，始稱合法。
  （二）查本件台灣高等法院檢察署檢察長前開認聲請人等人再議為無理由而駁回之
        處分書，因聲請人戊○○居住於國外而無法送達，亦無得代收之人，未受送
        達，其送達程序即為不合法。是本件交付審判關於聲請人戊○○之聲請部分
        為不合法，應予駁回。
四、據上論斷，應依刑事訴訟法第二百五十八條之三第三項前段，裁定如主文。
中    華    民    國    九   十   三    年    四    月    二    十      日
                              台灣板橋地方法院刑事第四庭
                                  審判長法官  潘長生
                                        法官  陳靜茹
                                        法官  吳幸娥
右正本證明與原本無異。
本裁定不得抗告。
                                        書記官楊馥如
中    華    民    國    九   十   三    年    四    月    二  十 二     日
